臺灣高等法院高雄分院刑事裁定　　　　100年度毒抗字第107號
抗　告　人
即　被　告　胡育文
上列抗告人因聲請觀察勒戒案件，不服臺灣屏東地方法院中華民
國100年8月5日裁定（100年度毒聲字第314號），提起抗告，本
院裁定如下：
    主  文
抗告駁回。
    理  由
一、本件抗告意旨略以：本件毒品案件，經檢察官訊問後，給予
    抗告人緩起訴之處分，並令抗告人去屏安醫院進行治療，被
    告都有準時參與治療，且該緩起訴處分亦未撤消，檢察官又
    向法院聲請觀察勒戒，顯有違毒品危害防制條例第24條之規
    定，爰提起抗告，請求撤銷原裁定，駁回檢察官之聲請等語
    。
二、原審裁定則以：「(一)按犯毒品危害防制條例第10條之罪者，
    檢察官應聲請法院裁定，令被告入勒戒處所觀察、勒戒，其
    期間不得逾2月，同條例第20條第1項定有明文。(二)查被告胡
    育文未曾因施用毒品而經送觀察、勒戒，有卷附臺灣高等法
    院被告前案紀錄表可憑，而其基於施用第二級毒品MDMA（搖
    頭丸）之犯意，於民國（下同）100年4月3日晚上6時許，在
    屏東縣恆春鎮○○路6之16號「恆春小城」民宿220號房內，
    施用第二級毒品MDMA1次之事實，業據其於偵查中坦承不諱
    ，且被告於100年4月4日凌晨為警查獲後，經得其同意，於
    同日上午6時10分許採其尿液送驗，結果呈MDMA陽性反應，
    復有卷附正修科技大學超微量研究科技中心尿液檢驗報告1
    紙可憑，本件事證明確，被告施用第二級毒品MDMA之犯行，
    洵堪認定。從而，檢察官聲請裁定令入勒戒處所觀察、勒戒
    ，揆諸前揭法條規定，即無不合，應予准許。」等語。
三、經查，被告於100年4月3日晚上6時許，在屏東縣恆春鎮○○
    路6之16號「恆春小城」民宿220號房內，施用第二級毒品MD
    MA1次之行為事實，已據被告於偵查中坦承不諱，並有卷附
    正修科技大學超微量研究科技中心尿液檢驗報告1紙可稽，
    被告施用第二級毒品MDMA之犯行，堪以認定，而被告胡育文
    前未曾因施用毒品而經送觀察、勒戒，此有臺灣高等法院被
    告前案紀錄表在卷可憑，依毒品危害防制條例第20條第1項
    規定，檢察官聲請法院對被告裁定觀察勒戒，原審因而裁定
    令被告入勒戒處所觀察、勒戒，其期間不得逾2月，認事用
    法，均無違誤。
四、被告雖以檢察官已對其本件施用第二級毒品之犯行，為緩起
    訴處分，並命其屏安醫院接受治療，該緩起訴並未撤銷，竟
    又向法院聲請觀察勒戒，顯有違毒品危害防制條例第24條之
    規定云云，惟按檢察官依第253條之1規定為緩起訴處分者，
    「應製作處分書」敘述其處分之理由。但處分前經告訴人或
    告發人同意者，處分書得僅記載處分之要旨。前項處分書，
    「應以正本」送達於告訴人、告發人、被告及辯護人。緩起
    訴處分書，並「應送達與」遵守或履行行為有關之被害人、
    機關、團體或社區，刑事訴訟法第255條定有明文。次按，
    告訴人接受不起訴或緩起訴處分書後，得於七日內以書狀敘
    述不服之理由，經原檢察官向直接上級法院檢察署檢察長或
    檢察總長聲請再議。而第253條之1之案件經檢察官為緩起訴
    之處分者，如無得聲請再議之人時，原檢察官應依職權逕送
    直接上級法院檢察署檢察長或檢察總長再議，並通知告發人
    ，刑事訴訟法第256條第1項前段、第3項亦分別定有明文。
    故檢察官為緩起訴處分，必須製作緩起訴處分書，其正本應
    送達於告訴人、告發人、被告、辯護人及遵守或履行行為有
    關之被害人、機關、團體或社區，此為緩起訴處分之法定必
    要程式。依上開法定程序製作緩起訴處分書，將處分書正本
    送達於被告、告訴人等人，緩起訴處分始成立，並於上開法
    定再議期間經過或經直接上級法院檢察署檢察長或檢察總長
    駁回再議後，緩起訴處分始確定生效，檢察官所定1 年以上
    3 年以下之緩起訴期間，自緩起訴處分確定之日起算（刑事
    訴訟法第25 3條之1 第1 項規定參照）。查本件被告所為施
    用第二級毒品犯行，檢察官固曾於100 年5 月31日指揮檢察
    事務官詢問被告時，由檢察事務官詢問被告願否自費進行「
    二級毒品戒癮治療」後，再由檢察官為緩起訴處分，而被告
    表示願意，檢察事務官因而當場交付「二級毒品安非他命戒
    癮治療切結書」、「二級毒品安非他命戒癮治療轉介單」等
    予被告，請被告自行至指定醫院接受鑑定評估後，於下次庭
    訊時，提出醫院開立之鑑定評估診斷證明書，供檢察官審查
    核定是否給予緩起訴處分，以上各節均載明於該期日詢問筆
    錄可稽，並有經被告簽名之「二級毒品安非他命戒癮治療切
    結書」、「二級毒品安非他命戒癮治療轉介單」等各一紙附
    卷可憑，惟嗣後被告於100 年6 月17日到庭再接受檢察事務
    官詢問時，所提出之屏安醫院診斷證明書，其上已載明「評
    估被告不適合此戒癮方案」等，檢察官因而未對被告諭知緩
    起訴處分，亦未據以製作緩起訴處分書（以上各次筆錄及書
    證均附於100 毒偵1108號卷內），而無緩起訴處分書正本送
    達於被告及依職權逕送直接上級法院檢察署檢察長或檢察總
    長再議之情形，依上開法文規定，檢察官既未製作處分書並
    送達正本及依職權送再議，欠缺緩起訴處分之法定必要程式
    ，不生緩起訴處分之效力，被告主張本件檢察官已對其施用
    第二級毒品之犯行，為緩起訴處分云云，容有誤會，被告以
    此為由，提起抗告，指摘原裁定不當，顯無理由，應予駁回
    。
五、據上論結，應依刑事訴訟法第412 條，裁定如主文。
中    華    民    國   100    年    9     月    23    日
                刑事第五庭    審判長法  官  曾永宗
                                    法  官  任森銓
                                    法  官  鍾宗霖
以上正本證明與原本無異。
不得再抗告。
中    華    民    國   100    年    9     月    23    日
                                    書記官  邱麗莉